【裁判字號】    90,交易,46
【裁判日期】    900409
【裁判案由】    過失致死
【裁判全文】
臺灣雲林地方法院刑事判決                            九十年度交易字第四六號
    公  訴  人  臺灣雲林地方法院檢察署檢察官
    被      告  甲○○
右列被告因過失致死等案件，經檢察官提起公訴（九十年度偵字第四三八號），本院
判決如左：
    主  文
甲○○因過失致人於死，處有期徒刑陸月，如易科罰金，以參佰元折算壹日。緩刑參
年。被訴公共危險部分無罪。
    事  實
一、甲○○於民國（下同）九十年一月十七日中午十二時三十分許，在雲林縣西螺鎮
    ○○里○○路二五七號住處食用薑母鴨並飲用約二罐啤酒，至同日下午二時許飲
    畢後，在該住處睡覺休息。嗣於同日下午五時四十五分許，駕駛車牌號碼ＳＤ－
    八五三八號自用小客車，從上開住處出發，沿雲林縣縣道一四五號公路由西螺往
    吳厝（由北向南）欲至雲林縣警察局西螺分局吳厝派出所上班時，於同日下午六
    時五分許，途經該公路十七點一公里處（即門牌號碼西螺鎮吳厝里吳厝一○三號
    前），原應注意汽車行駛時，駕駛人應注意車前狀況，並隨時採取必要之安全措
    施，而依當時天候晴、夜間有照明，且該道路路面為柏油路、無缺陷及障礙物之
    情形下，客觀上並無不能注意之情事，其能注意，竟疏未注意同車道同向前方、
    由曾虎所騎之腳踏車，致其所駕駛之自用小客車車頭右前方追撞曾虎所騎腳踏車
    之後方，致曾虎人車倒地，造成頭部外傷、肋骨骨折導致出血性休克，經送醫急
    救，仍於同日下午七時三十分許不治死亡。甲○○於肇事後、犯罪被發覺以前，
    立即以行動電話向警方報案自首而受裁判，事後並測得其呼氣酒精濃度每公升○
    ．一七毫克。
二、案經臺灣雲林地方法院檢察署檢察官據報相驗後簽分偵查起訴。
    理  由
一、訊之被告甲○○，對於右揭酒後駕駛肇事之事實，供承不諱，並有現場及肇事車
    輛照片二十一幀、酒精濃度測試報告單及道路交通事故調查報告表各一紙附卷可
    資佐證；而被害人曾虎因本件車禍不治死亡，復據檢察官督同法醫師相驗無訛，
    並填具相驗屍體證明書、驗斷書及勘驗筆錄等各乙份附相驗卷宗可證，堪信無誤
    。
二、按汽車行駛時，駕駛人應注意車前狀況，並隨時採取必要之安全措施，道路交通
    安全規則第九十四條第三項定有明文。經查，肇事當時天候晴、夜間有照明，且
    該道路路面為柏油路、無缺陷、無障礙物，有道路交通事故調查報告表各項記載
    足供參考，且為被告所自承，被告本應注意車前狀況，並隨時採取必要之安全措
    施，且依當時情形，又無客觀上不能注意之情事，竟疏未注意，致其所駕駛之自
    小客車車頭右前方追撞被害人曾虎所騎腳踏車之後方，使被害人受創死亡，其有
    過失，足堪認定。且被害人既因本件車禍而死亡，顯見被告之過失與被害人之死
    亡間有相當因果關係，本件事証明確，被告犯行足以認定。
三、本件被告駕駛汽車，疏未注意車前狀況，並隨時採取必要之安全措施，而肇事致
    人於死，核其所為，係犯刑法第二百七十六條第一項之普通過失致死罪。被告於
    上開犯罪被發覺以前自行向警方報案自首而受裁判，減輕其刑。爰審酌被告並無
    犯罪之前科記錄，有本院被告院內索引卡紀錄表及台灣高等法院被告全國前案紀
    錄表在卷可稽，素行良好，和犯後立即向警方報案處理，並坦承犯行，且其已與
    被害人家屬達成民事和解，有被告提出經本院核定之雲林縣西螺鎮調解委員會調
    解書影本一件在卷足按等一切情狀，量處如主文所示之刑，並諭知易科罰金折算
    之標準。末查被告未曾受有期徒刑以上刑之宣告，有上開前案紀錄表可佐，其偶
    因過失罹犯本罪，犯後復知悔悟，經受此罪刑之宣告後，當知戒慎而無再犯之虞
    ，故本院認所宣告之刑，以暫不執行為適當，爰併宣告緩刑三年，以勵自新。
四、起訴意旨雖另以：本件事故發生後，經雲林縣警察局西螺分局吳厝分駐所員警對
    被告所作酒精濃度檢測結果，被告吐氣所含酒精成分為每公升○‧一七毫克，以
    血中酒精濃度每小時酒精零級代謝率為○‧○一至○‧一五％，及吐氣中所含酒
    精約為血中含量之二千分之一，往前推算一小時，足見被告於開始駕車時（下午
    五時四十五分許）之吐氣所含酒精成分應約為每公升○‧二二毫克，已足以令人
    動作更慢、思考能力更差，而肇事當時雖天色已暗，然仍有路燈照明，事故路段
    又係直路且無障礙，被告卻未看見同向前方正騎著腳踏車之被害人，致發生本件
    事故，可見被告當時應係反應能力已然變差，而無法安全駕動力交通工具，故認
    被告另涉犯刑法第一百八十五條之三公共危險罪，且過失致死部分，並應依道路
    交通管理處罰條例第八十六條第一項規定，加重其刑。
五、惟按刑法第一百八十五條之三公共危險罪之處罰，係以不能安全駕駛動力交通工
    具而駕駛為要件。所謂「不能安全駕駛」之認定規準，參酌該規定於八十八年四
    月二十一日增訂之立法理謂：「為維護交通安全，增設服用酒類或其他相類之物
    過量致意識模糊駕駛交通工具之處罰規定，以防止交通事故之發生」等語以觀，
    係指服用酒類或其他相類之物「過量致意識模糊」之情形，並非駕駛人一有飲酒
    之行為即屬之；此以刑罰之謙抑性和最後手段性，及與道路交通管理處罰條例第
    三十五條第一項第一款、道路交通安全規則第一百十四條第二款駕駛人吐氣所含
    酒精成分超過每公升○‧二五毫克以上者，只是科處罰鍰之行政罰規定比較，亦
    應得同上之結論；且依法務部八十八年五月十八日（八八）法檢字第○○一六六
    九號關於研商上開規定之認定標準會議紀錄二、「會中討論認為本條係『抽象危
    險犯』，不以發生具體危險為必要，參考德國、美國之認定標準，對於酒精濃度
    呼氣已達每公升○‧五五毫克（○‧五五MG/L）或血液濃度達○‧一一％以上，
    肇事率為一般正常人之十倍，認為已達『不能安全駕駛』之標準；‧‧‧」，以
    上開規定係屬「抽象危險犯」，即立法者預認該規定行為對於所要保護之法益，
    已具有一般性之抽象危險存在之情形以觀，上開研商結論，除行為人個人具有易
    受酒精影響之特殊體質外，應認為係一般人飲酒「不能安全駕駛」之最低認定標
    準。道路交通管理處罰條例第八十六條第一項規定「酒醉駕車」之加重處罰條件
    ，亦應為相同之解釋，此以「酒醉」之涵義在一般人民之認知，及其未配合依上
    開同條例第三十五條第一項第一款「酒精濃度過量」之文字規定，應足以說明。
六、本件被告於事故發生後，於同日下午六時五十四分所測得之吐氣所含酒精成分為
    每公升○‧一七毫克，有上開酒精濃度測試報告單一紙載明可按，以前開公式換
    算結果，其於下午五時四十五分許開始駕車時之吐氣所含酒精成分約為每公升○
    ‧二二毫克，雖已足使一般人之動作與思考能力下降。然被告否認有走路不穩、
    咬字不清或平衡感有誤差之情形，並辯稱：其還可以走直線，反應也沒有問題等
    語。由被告於本件事故發生後，尚能隨即以行動電話向警方報案處理之情節以觀
    ，其上開所辯，應屬可採。又縱使未服用酒類或其他相類之物之一般駕駛人，過
    失肇事之情形，亦不在少數，故尚難僅以被告疏未注意車前狀況，致過失肇事，
    即認被告已達不能安全駕駛之程度。此外，又查無被告確有不能安全駕駛之積極
    証據，故其被訴涉犯刑法第一百八十五條之三公共危險罪部分，應為無罪之諭知
    。且起訴意旨認被告過失致死部分，應依道路交通管理處罰條例第八十六條第一
    項規定，加重其刑，亦無可採。
據上論斷，應依刑事訴訟法第二百九十九條第一項前段、第三百零一條第一項，刑法
第二百七十六條第一項、第六十二條前段、第四十一條第一項前段、第七十四條第一
款，罰金罰鍰提高標準條例第一條前段、第二條，判決如主文。
本案經檢察官林豐正到庭執行職務。
中      華      民      國      九十      年      四      月      九    日
                                         臺灣雲林地方法院刑事第二庭
                                             法  官  黃一馨
右正本證明與原本無異。
如不服本判決，應於判決送達後十日內向本院提出上訴狀。（須附繕本）
                                             書記官  陳姵君
中      華      民      國      九十      年      四      月      九    日
刑法第二百七十六條
一、因過失致人於死者，處二年以下有期徒刑、拘役或二千元以下罰金。
二、從事業務之人，因業務上之過失犯前項之罪者，處五年以下有期徒刑或拘役，得
    併科三千元以下罰金。


司法院資訊處製作；財團法人民間司法改革基金會備份。
